臺灣臺中地方法院刑事判決  
110年度交訴字第347號
公  訴  人  臺灣臺中地方檢察署檢察官
被      告  黃偉誠



上列被告因肇事逃逸罪等案件，經檢察官提起公訴（110年度偵
字第29922號），被告就被訴之事實為有罪陳述，經告知被告簡
式審判程序之旨，並聽取當事人意見後，本院裁定進行簡式審判
程序，判決如下：
    主      文
甲○○犯汽車駕駛人無駕駛執照駕車過失傷害罪，處拘役參拾伍日
，如易科罰金，以新臺幣壹仟元折算壹日。又成年人故意對少年
犯駕駛動力交通工具發生交通事故致人傷害逃逸罪，累犯，處有
期徒刑捌月。
    事實及理由
一、本案犯罪事實及證據，除犯罪事實一第7至8行「於110年7月
    24日晚間，駕駛車牌號碼000-000號普通重型機車」補充為
    「明知自己未領有普通重型機車駕駛執照，為無駕駛執照之
    人，竟於110年7月24日晚間，駕駛車牌號碼000-000號普通
    重型機車」，第9行「同日10時10分許」更正為「同日18時5
    6分許」，證據部分增列被告甲○○於本院行準備、審理程序
    時之自白、被告證號查詢機車駕駛人資料、臺中市政府警察
    局舉發違反道路交通管理事件通知單（違規事實：駕駛重機
    車肇事，致人受傷而未依規定處置、無照駕駛）外，餘均引
    用檢察官起訴書之記載（如附件）。
二、論罪科刑：
（一）論罪：
　　1.按汽車駕駛人，無駕駛執照駕車、酒醉駕車、吸食毒品或
      迷幻藥駕車、行駛人行道或行經行人穿越道不依規定讓行
      人優先通行，因而致人受傷或死亡，依法應負刑事責任者
      ，加重其刑至二分之一，道路交通管理處罰條例第86條第
      1項定有明文。再按刑法總則之加重，係概括性之規定，
      所有罪名均一體適用；刑法分則之加重，係就犯罪類型變
      更之個別犯罪行為予以加重，成為另一獨立之罪名。道路
      交通管理處罰條例第86條第1項之規定，係就刑法第276條
      、第284條各罪犯罪類型變更之個別犯罪行為予以加重，
      而成另一獨立之罪名，自屬刑法分則加重之性質（最高法
      院99年度台非字第198號、105年度台上字第1388號判決意
      旨參照）。查被告行為時明知自己未領有普通重型機車駕
      駛執照，業據被告於警詢中坦承不諱，且有被告證號查詢
      機車駕駛人資料在卷可稽，被告明知無駕駛執照仍駕車而
      肇事，致被害人謝○宇受傷，自應依上開規定論處。
　　2.又兒童及少年福利與權益保障法第112條第1項前段所定：
      「成年人教唆、幫助或利用兒童及少年犯罪或與之共同實
      施犯罪或故意對其犯罪者，加重其刑至二分之一」，其中
      成年人教唆、幫助或利用兒童及少年犯罪或與之共同實施
      犯罪之加重，並非對於個別特定之行為而為加重處罰，其
      加重係概括性之規定，對一切犯罪皆有其適用，自屬刑法
      總則加重之性質；至故意對兒童及少年犯罪之加重，係對
      被害人為兒童及少年之特殊要件予以加重處罰，乃就犯罪
      類型變更之個別犯罪行為予以加重，則屬刑法分則加重之
      性質（最高法院103年度台非字第306號判決意旨參照）；
      成年人故意對兒童及少年犯罪而依該項規定加重其刑者，
      固不以其明知被害人為兒童及少年為必要，但仍須證明該
      成年人有對兒童及少年犯罪之不確定故意，亦即該成年人
      須預見被害人係兒童及少年，且對於兒童及少年犯罪並不
      違背其本意，始足當之（最高法院95年度台上字第5731號
      判決意旨參照）。查被告於案發時係成年人，被害人則為
      12歲以上未滿18歲之少年，此有其等之個人戶籍資料在卷
      可稽。本院衡酌被害人案發時為14歲，身體發育狀況尚在
      少年階段前期，自難被誤認係已滿18歲之人；被告、被害
      人雙方人車倒地後，被告與被害人有當面簡短交談，此據
      被告於警詢中供承在卷，且經證人即被害人於警詢中證述
      明確，並有監視器錄影畫面翻拍照片在卷可佐，則被告確
      已近距離目睹被害人之身形、面容，當已預見被害人為12
      歲以上未滿18歲之少年；又被告就該加重要件於準備、審
      理程序中表示認罪，是被告駕駛動力交通工具發生交通事
      故致人傷害逃逸之犯行，自該當該加重要件。
　　3.是核被告所為，係犯道路交通管理處罰條例第86條第1項
      前段、刑法第284條前段之汽車駕駛人無駕駛執照駕車過
      失傷害罪、兒童及少年福利與權益保障法第112條第1項前
      段、刑法第185條之4第1項前段之成年人故意對少年犯駕
      駛動力交通工具發生交通事故致人傷害逃逸罪（下稱對少
      年肇事逃逸罪）。起訴書漏未論及道路交通管理處罰條例
      第86條第1項部分，容有未洽，惟因起訴之犯罪事實與本
      院所認定之犯罪事實，兩者基本社會事實同一，且被告於
      警詢中坦承其明知自己未領有普通重型機車駕駛執照而仍
      騎乘機車上路，已如前述，自無礙其訴訟防禦權之行使，
      爰依法變更起訴法條。
　　4.被告所犯上開2罪間，犯意各別，行為互殊，應分論併罰
      。
（二）刑之加重：
　　1.被告無駕駛執照駕車因而致被害人受傷，依法應負刑事責
      任，依道路交通管理處罰條例第86條第1項規定，應加重
      其刑。
　　2.被告對少年犯肇事逃逸罪，應依兒童及少年福利與權益保
      障法第112條第1項前段之規定加重其刑。
　　3.按併執行之徒刑，本係得各別獨立執行之刑，對刑法第47
      條累犯之規定，尚不得以刑法第79條之1之規定另作例外
      之解釋，倘其中甲罪徒刑已執行期滿，縱因合併計算最低
      應執行期間而在乙罪徒刑執行中假釋者，於距甲罪徒刑期
      滿後之假釋期間再犯罪，即與累犯之構成要件相符，仍應
      以累犯論（最高法院103年度第1次刑事庭會議意旨參照）
      。查被告前因①違反毒品危害防制條例案件，經本院以106
      年豐簡字第584號判決判處有期徒刑3月確定；②違反毒品
      危害防制條例案件，經本院以107年中簡字第216號判決判
      處有期徒刑6月確定；③違反毒品危害防制條例案件，經本
      院以107年豐簡字第395號判決判處有期徒刑4月確定；④違
      反毒品危害防制條例案件，經本院以107年訴字第1955號
      判決判處有期徒刑2年確定；上開①、②案經本院以107年度
      聲字第1305號裁定定應執行有期徒刑7月確定，入監執行
      後於民國108年1月27日執行完畢；上開③、④案經本院以10
      8年度聲字第551號裁定定應執行有期徒刑2年2月確定，自
      108年1月28日起接續上開①、②案執行，於109年3月4日縮
      短刑期假釋出監，嗣經撤銷假釋，於110年12月30日入監
      執行殘刑，有刑案資料查註紀錄表、臺灣高等法院被告前
      案紀錄表附卷可按。起訴書已具體指出依卷附刑案資料查
      註紀錄表所示，被告本案對少年肇事逃逸罪構成累犯，請
      法院依累犯規定就本案對少年肇事逃逸罪加重其刑，經檢
      察官於審理程序中重申依刑案資料查註紀錄表所示，本案
      對少年肇事逃逸罪構成累犯，請法院依累犯規定加重其刑
      ，被告當庭表示對此並無意見（見110年度交訴字第347號
      卷第132、133頁），可認檢察官對被告構成累犯之事實及
      應加重其刑之事項已有所主張且符合應有之證明程度。被
      告於受上開①、②案徒刑之執行完畢後，於上開③、④案尚有
      殘刑未執行前犯本案對少年肇事逃逸罪，依前揭決議意旨
      ，屬5年以內故意再犯有期徒刑以上之罪，為累犯。考量
      被告前案犯罪經執行完畢後，理應產生警惕，而能因此自
      我控管，不再觸犯有期徒刑以上之罪，卻故意再犯本案對
      少年肇事逃逸罪，足見其對於刑罰之反應力薄弱，並參酌
      司法院釋字第775號解釋意旨，認被告依刑法第47條第1項
      規定，就其本案所犯對少年肇事逃逸罪加重最低本刑，與
      憲法罪刑相當之原則無違，爰依法加重其刑。前述就對少
      年肇事逃逸罪之刑之加重（故意對少年犯罪、累犯），應
      遞加之。
（三）量刑：
　　　爰審酌被告犯罪之動機、目的、手段，其違反義務之程度
      、行為所造成之危害，並考量被告犯後坦承犯行，惟未與
      被害人成立和解，兼衡其前科素行（見卷附刑案資料查註
      紀錄表、臺灣高等法院被告前案紀錄表），於審理程序中
      自陳高職肄業之智識程度，入監前受僱從事營造業，月收
      入約新臺幣3萬元，與父、母同住，2名未成年子女需其扶
      養，經濟狀況勉持等一切情狀，分別量處如主文所示之刑
      ，並就過失傷害部分，諭知易科罰金之折算標準，以資懲
      儆。
三、依刑事訴訟法第273條之1第1項、第299條第1項前段、第310
    條之2、第454條、第300條，道路交通管理處罰條例第86條
    第1項前段，兒童及少年福利與權益保障法第112條第1項前
    段，刑法第11條、第284條前段、第185條之4第1項前段、第
    47條第1項、第41條第1項前段，刑法施行法第1條之1第1項
    ，判決如主文。
四、如不服本判決應於收受判決後20日內向本院提出上訴書狀，
    並應敘述具體理由；其未敘述上訴理由者，應於上訴期間屆
    滿後20日內向本院補提理由書（均須按他造當事人之人數附
    繕本）。切勿逕送上級法院。告訴人或被害人如不服判決，
    應備理由具狀向檢察官請求上訴，上訴期間之計算，以檢察
    官收受判決正本之日起算。
本案經檢察官何宗霖提起公訴，由檢察官乙○○到庭執行職務。
中　　華　　民　　國　　111 　年　　7 　　月　　26　　日
　　　　　　　　　刑事第十七庭  法  官  吳欣哲
以上正本證明與原本無異。
　　　　　　　　　　　　　　　  書記官　劉子瑩
中　　華　　民　　國　　111 　年　　7 　　月　　27　　日
附錄本案論罪科刑法條全文：
道路交通管理處罰條例第86條
汽車駕駛人，無駕駛執照駕車、酒醉駕車、吸食毒品或迷幻藥駕
車、行駛人行道或行經行人穿越道不依規定讓行人優先通行，因
而致人受傷或死亡，依法應負刑事責任者，加重其刑至二分之一
。
汽車駕駛人，在快車道依規定駕車行駛，因行人或慢車不依規定
，擅自進入快車道，而致人受傷或死亡，依法應負刑事責任者，
減輕其刑。
兒童及少年福利與權益保障法第112條
成年人教唆、幫助或利用兒童及少年犯罪或與之共同實施犯罪或
故意對其犯罪者，加重其刑至二分之一。但各該罪就被害人係兒
童及少年已定有特別處罰規定者，從其規定。
對於兒童及少年犯罪者，主管機關得獨立告訴。
中華民國刑法第284條
因過失傷害人者，處一年以下有期徒刑、拘役或十萬元以下罰金
；致重傷者，處三年以下有期徒刑、拘役或三十萬元以下罰金。
中華民國刑法第185條之4
駕駛動力交通工具發生交通事故，致人傷害而逃逸者，處六月以
上五年以下有期徒刑；致人於死或重傷而逃逸者，處一年以上七
年以下有期徒刑。
犯前項之罪，駕駛人於發生交通事故致人死傷係無過失者，減輕
或免除其刑。
--------------------------------------------------------
附件：
臺灣臺中地方檢察署檢察官起訴書
                                    110年度偵字第29922號
　　被　　　告　甲○○　男　32歲（民國00年0月00日生）
　　　　　　　　　　　　住臺中市○○區○○街0段00巷00號
　　　　　　　　　　　　國民身分證統一編號：Z000000000號
上列被告因肇事逃逸等案件，已經偵查終結，認應提起公訴，茲
將犯罪事實及證據並所犯法條分敘如下：
　　　　犯罪事實
一、甲○○前因毒品危害防制條例案，經法院判處有期徒刑3月、6
    月確定，嗣經合併定應執行有期徒刑7月，又因毒品危害防
    制條例案，經法院判處有期徒刑2年、4月確定，嗣經合併定
    應執行有期徒刑2年2月。上開2案件接續執行，於民國109年
    12月22日有期徒刑執行完畢，後接續執行拘役，於109年3月
    4日縮短刑期假釋出監，於110年1月3日假釋期滿。甲○○於11
    0年7月24日晚間，駕駛車牌號碼000-000號普通重型機車，
    沿臺中市潭子區雅潭路2段由東往西方向行駛，於同日10時1
    0分許，途經臺中市○○區○○路0段000號前時，理應注意車前
    狀況，並隨時採取必要之安全措施，且依當時天候晴、夜間
    有照明、柏油路面乾燥無缺陷、道路無障礙物、視距良好、
    行車管制號誌正常等情況，客觀上並無不能注意之情形，竟
    疏未注意及此，適謝○宇（95年8月生，真實姓名年籍詳卷）
    騎乘自行車，同向騎乘在甲○○上揭機車之左前方行駛，途經
    上開路段時要右轉進入臺中市潭子區雅潭路2段246號時，未
    讓直行車先行，貿然在上點地點要往右側行駛，由於雙方各
    有上開過失，甲○○上揭機車車頭與謝○宇上開自行車頭右側
    車身發生碰撞，造成雙方人車倒地，致謝○宇受有下背部挫
    傷、右前臂挫傷、右側膝部挫傷之傷害。甲○○明知謝○宇受
    傷，竟未為相關之救護，基於肇事逃逸之犯意，逕自逃離現
    場。嗣警據報到場處理，因而循線查悉上情。
二、案經謝○宇之母丙○○告訴及臺中市政府警察局大雅分局報告
    偵辦。
　　　　證據並所犯法條
一、證據清單及待證事實：
編號 證據名稱 待證事實 1 被告甲○○於警詢時之供述 證明其當時沿著臺中市潭子區雅潭路2段方向直行，被害人謝○宇在其前方3公突然右轉，其急煞並往右切，但其機車仍撞擊被害人謝○宇之自行車，其2人均倒地，其看被害人謝○宇沒有明顯外傷，就騎乘機車離去之事實。 2 證人即告訴人丙○○於偵訊時之指證 全部犯罪事實。 3 證人即被害人謝○宇於警詢之證述 證明其當時沿著臺中市潭子區雅潭路2段直行，其當時要右轉進入臺中市雅潭區潭子路246號時，被告自其右側碰撞其自行車，其2人均倒地，被告問其有沒有事後，其回答沒事，被告就騎乘機車離去之事實。 4 佛教慈濟醫療財團法人台中慈濟醫院診斷證明書 證明被害人謝○宇因上揭車禍受有上揭傷害之事實。   5 臺中市政府警察局潭子分局交通事故現場圖、道路交通事故現場調查報告表（一）、（二）、道路交通事故談話紀錄表、現場錄影畫面暨翻拍照片、勘驗譯文 1.證明當時之天氣及道路狀況良好之事實。 2.證明被告機車行駛在被害人謝○宇自行車之右側，其車頭撞擊被害人自行車之右側車身，當時2人之位置側在慢車道上，未見到被害人謝○宇已明顯右轉，被害人謝○宇協助被告將機車扶起後，雙方站立，被告騎乘機車離去之事實。 
二、核被告所為，係犯兒童及少年福利與權益保障法第112條第1
    項前段、刑法第185條之4第1項前段之成年人駕駛動力交通
    工具對少年犯交通事故致人受傷而故意逃逸、同法第284條
    前段過失傷害等罪嫌。被告所犯前開2罪，其罪質各異，行
    為互殊，請分論併罰。被告所犯成年人對少年犯交通事故致
    人傷害故意逃逸罪嫌部分，請依兒童及少年福利與權益保障
    法第112條第1項規定，加重其刑。又被告前有如犯罪事實欄
    所載之前科及執行紀錄，有刑案資料查註紀錄表1份存卷可
    佐，其於受有期徒刑之執行完畢後，5年以內故意再犯本案
    有期徒刑以上之成年人故意對少年犯肇事致人傷害逃逸罪，
    為累犯，請參酌司法院釋字第775號解釋意旨，依法遞加重
    之。
三、依刑事訴訟法第251條第1項提起公訴。
　　此　致
臺灣臺中地方法院
中　　華　　民　　國　 110　　年　　10　　月　　13　　日
　　　　　　　　　　　　　檢　察　官　何宗霖
本件正本證明與原本無異
中　　華　　民　　國　 110　　年　　10　　月　　21　　日
                          書  記  官  陳怡安
所犯法條：兒童及少年福利與權益保障法第112條第1項前段、刑
法第185條之4第1項前段、同法第284條前段　
附錄本案所犯法條全文
兒童及少年福利與權益保障法第112條
成年人教唆、幫助或利用兒童及少年犯罪或與之共同實施犯罪或
故意對其犯罪者，加重其刑至二分之一。但各該罪就被害人係兒
童及少年已定有特別處罰規定者，從其規定。
對於兒童及少年犯罪者，主管機關得獨立告訴。
中華民國刑法第185條之4
駕駛動力交通工具發生交通事故，致人傷害而逃逸者，處 6 月
以上 5 年以下有期徒刑；致人於死或重傷而逃逸者，處 1 年以
上 7 年以下有期徒刑。
犯前項之罪，駕駛人於發生交通事故致人死傷係無過失者，減輕
或免除其刑。
中華民國刑法第284條
因過失傷害人者，處 1 年以下有期徒刑、拘役或 10 萬元以下
罰金；致重傷者，處 3 年以下有期徒刑、拘役或 30 萬元以下
罰金。